【裁判字號】    97,審交易,615
【裁判日期】    980122
【裁判案由】    過失致死
【裁判全文】
臺灣高雄地方法院刑事判決           97年度審交易字第615號
公  訴  人  臺灣高雄地方法院檢察署檢察官
被      告  甲○○
上列被告因過失致死案件，經檢察官提起公訴（97年度偵字第
28996 號），嗣因被告就被訴事實為有罪之陳述，本院依簡式審
判程序審理，判決如下：
    主  文
甲○○犯過失致人於死罪，處有期徒刑陸月，如易科罰金，以新
臺幣壹仟元折算壹日。
    事  實
一、甲○○未持有合格自小客車駕照，仍於民國97年10月10日上
    午5 時，駕駛車牌號碼1805-SX 號自小客車，沿高雄市○○
    區○○路由西往東方向行駛於內側快車道上，於同日上午5
    時30分許，行經高雄市○○區○○路與區○路○○路口，理
    應注意車前狀況，並隨時採取必要之安全措施，而依當時天
    候晴、晨光、視距良好、柏油路面乾燥無缺陷、無障礙物等
    一切情狀，又無不能注意之情事，竟疏未注意及此，適有趙
    清恭駕駛車牌號碼ZLO-782 號機車，在同向前方外側快車道
    往左靠近內側外車道行駛，甲○○因疏未注意且未減速慢行
    ，並隨時採取必要之安全措施，其駕駛之自小客車右前方撞
    上趙清恭駕駛之機車後側，趙清恭人車倒地，趙清恭因頭部
    外傷及顱內出血死亡。甲○○於肇事後，在有偵查犯罪職權
    之機關尚不知何人為肇事者前，向處理之員警坦承肇事，自
    首並願接受裁判。
二、案經高雄市政府警察局楠梓分局報告臺灣高雄地方法院檢察
    署檢察官偵查起訴。
    理  由
一、本件被告甲○○所犯刑法第276 條第1 項過失致死罪，係死
    刑、無期徒刑、最輕本刑為3 年以上有期徒刑以外之罪，其
    於準備程序中就被訴事實為有罪之陳述，經法官告知簡式審
    判程序之旨，並聽取公訴人及被告之意見後，依刑事訴訟法
    第273 條之1 之規定，裁定進行簡式審判程序，合先敘明。
二、上揭事實業據被告於本院審理時坦承不諱，並有道路交通事
    故現場圖、道路交通事故調查表（一）（二）各1 份、高雄
    市政府警察局交通大隊交通事故談話紀錄表、高雄市○○○
    ○○道路交通事故當事人酒精測定紀錄表1 紙、健仁醫院診
    斷證明書、藥物濃度報告單各1 份、現場蒐證照片18紙、臺
    灣高雄地方法院檢察署相驗屍體證明書、臺灣高雄地方法院
    檢察署檢驗報告書各1 份在卷可稽，是被告之自白與事實相
    符，應堪採信。
三、按駕駛人應注意車前狀況並隨時採取必要之安全措施，道路
    交通安全規則第94條第3 項定有明文，查被告駕駛前開小客
    車原應注意上揭道路交通安全規定，且衡諸案發時、地天候
    晴、晨光、視距良好、柏油路面乾燥無缺陷、無障礙物，又
    無不能注意之情形，詎其應注意、能注意而疏未注意，進而
    肇致本件交通事故，使被害人因此受因頭部外傷及顱內出血
    死亡，是其過失行為與被害人死亡結果二者間具有相當因果
    關係，應堪認定。本件事證明確，被告犯行堪以認定，應依
    法論科。
四、核被告所為，係犯刑法第276 條第1 項過失致死罪。按汽車
    駕駛人無駕駛執照駕車，因而致人受傷或死亡，依法應負刑
    事責任者，加重其刑至二分之一，道路交通管理處罰條例第
    86條第1 項定有明文。查被告於肇事當時並未持有合格駕駛
    執照，業經被告陳述在卷，並有公路監理電子閘門查詢汽車
    駕駛人資料份在卷可查，是其無合格駕駛執照仍駕駛上開自
    小客車，因而肇事致被害人死亡，自應依道路交通管理處罰
    條例第86條第1 項之規定，加重其刑至二分之一。又被告於
    肇事後仍停留於案發現場，並於有偵查犯罪權限之機關及公
    務員發覺其犯罪前，主動向負責處理之員警自承係其駕車發
    生前揭車禍，進而接受裁判等情，有本院公務電話紀錄附卷
    可參，是被告此舉當認合於自首要件，爰依刑法第62條前段
    規定減輕其刑，並先加後減之。
五、審酌被告犯後坦承犯行，犯後態度尚可，惟其應知悉無駕駛
    執照不得駕駛自小客車，竟恣意違反法令，駕駛自小客車於
    道路上，嚴重影響其他社會大眾之交通安全，又其疏未注意
    ，致生本件事故，對被害人趙清恭本身及其家屬均造成無可
    彌補之傷害，惟被害人趙清恭騎乘機車行駛靠向內側快車道
    ，亦有過失，被告犯後並與被害人家屬達成和解並分期付款
    給付，有高雄市鹽埕區調解委員會調解筆錄附卷可參等一切
    情況，量處如主文所示之刑，並諭知易科罰金之折算標準。
據上論斷，應依刑事訴訟法第273 條之1 第1 項、第299 條第1
項前段，道路交通管理處罰條例第86條第1 項，刑法第第276 條
第1 項、第62條前段、第41條第1 項前段，刑法施行法第1 條之
1， 判決如主文。
本案經檢察官乙○○到庭執行職務。
中    華    民    國    98    年    1     月    22    日
                  交通法庭  法  官  梁淑美
以上正本證明與原本無異。
如不服本判決應於收受本判決後10日內向本院提出上訴書狀，並
應敘述具體理由，如未敘述上訴理由者，應於上訴期間屆滿後20
日內補提理由書狀於本院（均須按他造當事人之人數附繕本）「
切勿逕送上級法院」。
中    華    民    國    98    年    1     月    22    日
                            書記官  林豐富
附錄本判決論罪之法條：
中華民國刑法第276條
（過失致死罪）
因過失致人於死者，處2 年以下有期徒刑、拘役或2 千元以下罰
金。
從事業務之人，因業務上之過失犯前項之罪者，處5 年以下有期
徒刑或拘役，得併科3 千元以下罰金。


司法院資訊處製作；財團法人民間司法改革基金會備份。
